臺灣高雄地方法院刑事判決　　　　　　　100年度訴字第163號
公　訴　人　臺灣高雄地方法院檢察署檢察官
被　　　告　林柏勳
上列被告因偽證案件，經檢察官提起公訴（99年度偵字第16064
號），本院判決如下：
    主  文
林柏勳犯偽證罪，處有期徒刑伍月。
    事  實
一、洪宇翔、林柏勳、秦祥與陳晉賢共同基於結夥三人攜帶凶器
    竊盜之犯意聯絡，於民國98年3 月18日凌晨，由秦祥、陳晉
    賢各自騎乘1 台機車，林柏勳則騎乘機車搭載洪宇翔，在高
    雄市區隨意亂逛，伺機找尋車輛行竊。嗣於同日3 時30分許
    ，洪宇翔等人發現高雄市○鎮區○○路近中華路口之第6600
    53號停車格，停放有張舒萍所有現由其夫許博閔所使用之車
    牌號碼3476-LV 號MAZDA-3 型之自用小客車，遂推由洪宇翔
    持其所有客觀上可做為兇器使用之T 型扳手，將上開車輛駕
    駛座之車門鎖破壞並入內打開電門，而秦祥、陳晉賢、林柏
    勳則分別在前方不遠處把風，而共同竊取上開車輛得手後作
    為交通工具使用，洪宇翔等人隨將之開往高雄市小港區高坪
    23號，惟因上開車輛發生故障，洪宇翔等人旋將該車丟棄後
    逃逸。嗣經警於98年3 月19日下午1 時20分許，在上開棄車
    處發現失竊之上開車輛，循線追查，並經臺灣高雄地方法院
    檢察署檢察官偵查起訴。詎林柏勳明知：(一)其4 人於犯案前
    即有共同竊取車輛之犯意聯絡、(二)當洪宇翔欲下手行竊上開
    車輛時，林柏勳曾高聲叫住前方相距約1 公尺之秦祥與陳晉
    賢，表示洪宇翔要著手偷車、(三)林柏勳等人在行竊地點前方
    不遠處替洪宇翔把風，並未逕自騎乘機車離開現場等情，竟
    意圖使秦祥脫免刑事責任，而於99年4 月8 日10時許，本院
    審理99年度易字434 號秦祥竊盜案件時，林柏勳以證人身分
    供前具結後，仍虛偽證述：「陳晉賢與被告秦祥騎在我們前
    面，洪宇翔說要找朋友而跳車之後，我們旋即一起騎走，並
    未留滯現場」、「（另外兩人是否知道洪宇翔要去何處？）
    我要放洪宇翔下車之後，我大聲跟陳晉賢與被告秦祥講洪宇
    翔要下車找朋友，如果被告秦祥、陳晉賢沒有聽到的話，他
    們也不會停下來」、「（洪宇翔走後，你們三人有無停留在
    原地等候，還是直接離開現場？）沒有，我們就直接離開，
    不知道洪宇翔在偷車」等不實證言，而就與案情有重要關係
    之事項為虛偽之陳述，足生損害於國家刑罰權之正確行使。
二、案經臺灣高雄地方法院檢察署檢察官自動簽分偵查起訴。
    理  由
一、按被告以外之人於審判外之陳述雖不符刑事訴訟法第159 條
    之1 至之4 等四條之規定，而經當事人於審判程序同意作為
    證據，法院審酌該言詞陳述或書面陳述作成時之情況，認為
    適當者，亦得為證據；當事人、代理人或辯護人於法院調查
    證據時，知有刑事訴訟法第159 條第1 項不得為證據之情形
    ，而未於言詞辯論終結前聲明異議者，視為有前項之同意，
    同法第159 條之5 定有明文。立法意旨在於傳聞證據未經當
    事人之反對詰問予以核實，原則上先予排除；惟若當事人已
    放棄反對詰問權，於審判程序中表明同意該等傳聞證據可作
    為證據；或於言詞辯論終結前未聲明異議，基於尊重當事人
    對傳聞證據之處分權，及證據資料愈豐富，愈有助於真實發
    見之理念，且強化言詞辯論主義，使訴訟程序得以順暢進行
    ，上開傳聞證據亦均具有證據能力。查本案判決所引用具傳
    聞性質之各項證據資料，業據本院於審判期日依法踐行調查
    證據程序，被告林柏勳同意上開證據均有證據能力（本院審
    訴卷第29頁），且於言詞辯論終結前亦未聲明異議，復查無
    依法應排除證據能力之情形，依上開規定，應有證據能力。
二、上揭事實，業據被告於本院審理中坦承不諱（本院卷第54頁
    ），核與證人陳晉賢於偵查中證述之情節相符（99年度偵字
    第16064 號卷第35頁），並有99年度易字第434 號竊盜案件
    99年4 月8 日審判筆錄（99年度蒞字第3548號卷第40至46頁
    ）、上開案件之證人結文（同上偵卷第50頁）、中華五路、
    新光路監視器擷取畫面照片3 張（高雄市政府警察局刑警大
    隊卷第19、37頁）在卷可稽，堪認被告任意性自白與事實相
    符，足以採信。綜上，本案事證明確，被告上開犯行，洵堪
    認定。
三、按刑法上之偽證罪，為形式犯，不以結果之發生為要件，一
    有偽證行為，無論當事人是否因而受有利或不利之判決，均
    不影響其犯罪之成立，而該罪所謂於案情有重要關係之事項
    ，則指該事項之有無，足以影響於裁判之結果者而言（最高
    法院71年台上字第8127號判例意旨參照）。查被告前開不實
    陳述，於秦祥是否共犯結夥三人攜帶凶器竊盜罪之認定，顯
    屬關鍵之重要事項，而足以影響司法審理之結果，縱被告該
    等不實陳述未為本院所採信，猶無礙於被告偽證犯行之成立
    。是核被告所為，係犯刑法第168 條之偽證罪。爰審酌被告
    於另案審理時到庭作證，經法官告以具結之效果及偽證之罪
    責，命其於作證前朗讀結文後具結，應業已知悉偽證之嚴重
    性，竟仍對於案情有重要關係之事項，故為虛偽陳述，希冀
    影響司法審理結果之正確及公正，所為實屬不該；惟念其於
    本院審理時坦承犯行，態度尚可，並斟酌其犯罪動機係為迴
    護友人免受刑事處罰，所為之虛偽證述未獲法院採納，未造
    成錯誤裁判結果，及其智識程度等一切情狀，量處如主文所
    示之刑，以資懲儆。
據上論結，應依刑事訴訟法第299 條第1 項前段，刑法第168 條
，判決如主文。
本案經檢察官黃世勳到庭執行職務。
中    華    民    國  100     年    6     月    9    日
                  刑事第十一庭  審判長法  官  李代昌
                                      法  官  鄭  瑋
                                      法  官  林正忠
以上正本證明與原本無異。
如不服本判決應於收受判決後10日內向本院提出上訴書狀，並應
敘述具體理由。其未敘述上訴理由者，應於上訴期間屆滿後20日
內向本院補提理由書(均須按他造當事人之人數附繕本)「切勿逕
送上級法院」。
中    華    民    國  100     年    6     月    9    日
                                      書記官  劉甄庭
附錄本案所犯法條：
刑法第168 條
於執行審判職務之公署審判時或於檢察官偵查時，證人、鑑定人
、通譯於案情有重要關係之事項，供前或供後具結，而為虛偽陳
述者，處7 年以下有期徒刑。